臺灣高雄地方法院刑事判決　　　　　　　100年度訴字第677號
公　訴　人　臺灣高雄地方法院檢察署檢察官
被　　　告　蔡維倫
選任辯護人　許清蓮律師
　　　　　　李錦臺律師
　　　　　　陳奕全律師
上列被告因毒品危害防制條例案件，經檢察官提起公訴（99年度
偵字第30680號），本院判決如下：
    主  文
蔡維倫幫助犯販賣第二級毒品罪，處有期徒刑貳年陸月，褫奪公
權壹年。
    事  實
一、蔡維倫於民國99年9 月24日下午某時許接獲友人吳東欣持用
    行動電話門號0000000000號撥打其所持用行動電話門號0000
    000000號聯絡後，獲悉李國祥在臺北市某處受真實姓名年籍
    均不詳之綽號「阿仁」之成年男子委託南下至高雄購買毒品
    ，有意央請吳東欣先行在高雄協助尋找購毒管道之事後，其
    明知甲基安非他命係屬毒品危害防制條例第2 條第2 項第2
    款規定公告列管之第二級毒品，依法不得持有、販賣，且知
    悉夏皆發可提供毒品管道來源供販售他人，竟基於幫助販賣
    第二級毒品之犯意，於電話中允諾將代為居間傳達後，隨即
    轉知上情予夏皆發，俟夏皆發聯絡王重陸確認可提供甲基安
    非他命貨源販售並告知蔡維倫後，蔡維倫旋即持上開行動電
    話撥打行動電話門號0000000000號聯絡吳東欣，並於電話中
    議定於99年9 月25日進行毒品交易，李國祥獲悉後隨即於99
    年9 月24日晚間9 時許攜帶由「阿仁」所出資之購毒款即現
    金新臺幣（下同）85萬元，自高鐵台北站搭乘高鐵南下至高
    鐵左營站與吳東欣會合，再搭乘由吳東欣所駕駛之自小客車
    前往高雄市某旅館內投宿等候進行毒品交易；迄至翌日上午
    9 時30分許，蔡維倫承前揭幫助販賣第二級毒品之犯意，駕
    車搭載夏皆發前往位於高雄市○○路與光華路口處之「NEWS
    新聞館」與吳東欣、李國祥會合，以便於雙方進一步進行毒
    品交易後，旋由吳東欣另行駕車搭載李國祥、夏皆發前往王
    重陸位於高雄市苓雅區○○○路89巷29號2 樓之1 住處，途
    中李國祥則將上開購毒款先行交付予夏皆發點收，待渠等抵
    達王重陸上開住處後，則由夏皆發獨自進入王重陸住處交付
    購毒款予王重陸，同時取得王重陸所交付之第二級毒品甲基
    安非他命1 包（毛重1,012.25公克，純質淨重976.38公克）
    ，並返回吳東欣車內將該包甲基安非他命交付予李國祥而完
    成毒品交易（夏皆發、王重陸所涉共同販賣第二級毒品犯行
    ，業已另行審結）。嗣吳東欣駕駛自小客車搭載李國祥及其
    隨身所攜帶之上開毒品，自王重陸上開住處樓下離開前往高
    鐵左營站，待李國祥在高鐵左營站內購得返回高鐵板橋站之
    車票欲搭乘高鐵返回台北之際（李國祥所涉共同運輸第二級
    毒品犯行部分，業已另行審結；吳東欣所涉共同運輸第二級
    毒品犯嫌部分，待通緝到案後另行審理），經全程監控上開
    購毒過程及尾隨跟監之在場埋伏員警在高鐵左營站3 樓停車
    場內當場逮捕後，對李國祥身體及其隨身所攜帶之物件進行
    附帶搜索時，在李國祥隨身所攜帶禮盒提袋內查獲其藏置於
    內之上開第二級毒品甲基安非他命1 包及附表所示其他物品
    ，並依李國祥供述內容循線追查後，始悉上開全情。
二、案經行政院海岸巡防署南部地區巡防局及高雄市政府警察局
    苓雅分局報告臺灣高雄地方法院檢察署檢察官偵查起訴。
    理  由
壹、程序方面：
一、按偵查中有關鑑定人之選任及鑑定機關（團體）之囑託，依
    刑事訴訟法第198 條及第208 條之規定，應由檢察官為之，
    而鑑定人及鑑定機關（團體）實施鑑定或審查之人所為之言
    詞或書面報告，即為傳聞證據之例外，具有證據能力。是以
    檢察官對於偵查中之案件，認須實施鑑定者，固應就具體個
    案，選任鑑定人或囑託鑑定機關（團體）為之；但對於司法
    警察機關調查中之案件，或有量大或急迫之情形，為因應實
    務之現實需求，如檢察官針對該類案件之性質，認為當然有
    鑑定之必要者，基於檢察一體原則，得由該管檢察長對於轄
    區內之案件，以事前概括選任鑑定人或囑託鑑定機關（團體
    ）之方式，俾便轄區內之司法警察官、司法警察對於調查中
    之此類案件，得即時送請事前已選任之鑑定人或囑託之鑑定
    機關（團體）實施鑑定，以求時效（法務部92年9 月1 日法
    檢字第0920035083號函參照）。此種由檢察機關概括選任鑑
    定人或概括囑託鑑定機關、團體，再轉知司法警察官、司法
    警察於調查犯罪時參考辦理之作為，法無明文禁止，係為因
    應現行刑事訴訟法增訂傳聞法則及其例外規定之實務運作而
    為。此種由司法警察官、司法警察依檢察官所概括選任之鑑
    定人或囑託鑑定機關、團體所為之鑑定結果，與檢察官選任
    或囑託為鑑定者，性質上並無差異，同具有證據能力。而臺
    灣高等法院檢察署檢察長業已概括選任法務部調查局為「毒
    品鑑定」之鑑定機關，為本院辦案職務上所已知之事項。故
    本案承辦員警於案發時在被告李國祥隨身所攜帶之禮盒提袋
    內查扣其藏置之第二級毒品甲基安非他命後，本於偵查輔助
    人員之身分，在案件未移送檢察官偵辦前之調查犯罪階段，
    依據上開臺灣高等法院檢察署檢察長之概括授權，先行將扣
    案物品，送請檢察長預先核定之專責鑑定機關即內政部警政
    署刑事警察局實施鑑定，基於檢察一體原則，上開鑑定機關
    亦應視同受承辦檢察官所選任或囑託而執行鑑定業務，其出
    具之書面鑑定報告，應屬刑事訴訟法所定之傳聞例外，而有
    證據能力。
二、次按被告以外之人於審判外之陳述，雖不符刑事訴訟法第15
    9 條之1 至第159 條之4 之規定，而經當事人於審判程序同
    意作為證據，法院審酌該言詞陳述或書面陳述作成時之情況
    ，認為適當者，亦得為證據；又當事人、代理人或辯護人於
    法院調查證據時，知有第159 條第1 項不得為證據之情形，
    而未於言詞辯論終結前聲明異議者，視為有前項之同意，刑
    事訴訟法第159 條第1 項、第159 條之5 分別定有明文。查
    本判決所引用屬於傳聞證據之部分，均已依法踐行調查證據
    程序，且當事人於審判程序亦同意作為證據，而經本院審酌
    證據資料作成時之情況，並無違法不當及證明力明顯過低之
    瑕疵，亦無依法應排除其證據能力之情形，認以之作為證據
    應屬適當，故自有證據能力。
貳、實體方面：
一、訊據被告蔡維倫對於上開犯罪事實均坦承不諱，且有證人即
    同案被告吳東欣、夏皆發、李國祥於警詢、偵查中之供（證
    ）述可佐（見警一卷第1 至6 頁，偵一卷第20至22頁、第27
    至30頁、第38至40頁、第44至47頁、第80至85頁、第101 頁
    、第109 至111 頁，偵四卷第3 至5 頁、第18至19頁、第39
    至40頁、第72至73頁、第66至69頁，偵五卷第11至12頁、第
    58至61頁、第76至77頁、第87至89頁），另有同案被告李國
    祥所持用行動電話門號0000000000號及同案被告吳東欣所持
    用行動電話0000000000號之通訊監察譯文各1 份、查獲當日
    行動跟監及查獲物品照片28張等件存卷可參（見警一卷第25
    至29頁、第32至34頁，偵一卷第41至42頁，偵四卷第6至8頁
    ，偵六卷第25至28頁）；又查獲當時同案被告李國祥藏置於
    隨身攜帶之禮盒提袋內之淡黃色晶體1 包，經送內政部警政
    署刑事警察局以氣相層析質譜分析法、核磁共振儀分析法進
    行鑑定後，該淡黃色晶體確含有第二級毒品甲基安非他命成
    分（驗前毛重1,012.25公克，純度97％，驗前純質淨重976.
    38公克，驗餘純質淨重976.23公克，驗餘淨重1006 .43公克
    ）一節，有卷附內政部警政署刑事警察局99年11月25日刑鑑
    字第0990151096號鑑定書1 份為憑；另同案被告李國祥所涉
    運輸第二級毒品犯行及同案被告夏皆發、王重陸所涉共同販
    賣第二級毒品犯行，均經本院於100 年12月22日各為有罪判
    決（均尚未確定），有卷附判決書可參。是以，堪信被告蔡
    維倫上開自白與事實相符，洵堪採為本件事實認定之基礎，
    本件被告蔡維倫幫助販賣第二級毒品犯行，當屬事證明確，
    應依法論科。
二、論罪科刑：
(一)、按刑法關於正犯、從犯之區別，係以其主觀之犯意及客觀之
    犯行為標準，凡以自己犯罪之意思而參與犯罪，無論其所參
    與者是否犯罪構成要件之行為，皆為正犯，其以幫助他人犯
    罪之意思而參與犯罪，其所參與者，苟係犯罪構成要件之行
    為，亦為正犯，必以幫助他人犯罪之意思而參與犯罪，其所
    參與者又為犯罪構成要件以外之行為，始為從犯，此有最高
    法院25年上字第2253號判例可資參照。經查，被告蔡維倫所
    參與者，僅係利用電話聯絡之方式，事先為毒品交易雙方居
    間聯絡交易細節，並於交易當日駕駛車輛搭載賣方即同案被
    告夏皆發前往事先約定地點與買方即同案被告李國祥會合，
    以利於渠等進一步進行毒品交易，該等行為僅對於同案被告
    夏皆發、王重陸遂行販賣第二級毒品之犯行資以助力，並無
    為同案被告夏皆發、王重陸交付毒品或收取價金而參與販賣
    毒品之構成要件，亦無證據可資證明被告蔡維倫係為自己犯
    罪之意思參與同案被告夏皆發、王重陸之販賣第二級毒品甲
    基安非他命犯行，是核被告蔡維倫所為，係犯刑法第30條第
    1 項前段、毒品危害防制條例第4 條第2 項之幫助販賣第二
    級毒品罪；被告蔡維倫係以幫助同案被告夏皆發、王重陸販
    賣第二級毒品之意思而參與犯行，業如前述，應依刑法第30
    條第2 項規定減輕其刑；又另被告蔡維倫於本件犯罪事實偵
    、審時，均就其所涉及之幫助販賣第二級毒品犯行自白，有
    卷附被告蔡維倫警詢、偵查及本院審理筆錄可參（見偵六卷
    第12至14頁，院一卷第43至46頁，院二卷第2 至16頁），被
    告蔡維倫所涉上揭幫助販賣第二級毒品犯行，自應依毒品危
    害條例第17條第2 項規定減輕其刑，並依法遞減之。
(二)、爰審酌被告蔡維倫為成年人，理應知悉毒品對於人體健康危
    害至鉅，向為政府嚴令禁絕流通，竟仍幫助他人遂行販賣甲
    基安非他命犯行，且數量高達1,012.25公克，若毒品順利流
    入施用毒品人口手中，不僅造成施毒者及其家人身心之痛苦
    ，更對於社會治安造成相當潛在危害性，惟念其於偵審中終
    能坦承犯行，尚見悔改之意，且同案被告李國祥、夏皆發、
    王重陸分別所運輸、販賣之上開毒品尚未實際流入市面供他
    人施用前即遭查獲，實質危害程度有限，暨兼衡其生活狀況
    、智識程度，與犯罪之動機、目的、手段等一切情狀，乃酌
    情量處如主文所示之刑，至公訴檢察官雖具體求刑有期徒刑
    3 年，惟本院審酌上開各情，認檢察官求刑過重，仍以主文
    所示之刑為宜，併此敘明；又本院認為依被告蔡維倫所犯幫
    助販毒第二級毒品罪之性質，難期能善加行使公民權利、造
    福人群，認為有褫奪公權以維護社會公眾權益之必要，並依
    刑法第37條第2 項規定宣告褫奪公權1年。
(三)、沒收部分：
  1.被告蔡維倫居間聯絡同案被告吳東欣、夏皆發上開毒品交易
    事宜時所持用之行動電話門號0000000000號，係「黃少緯」
    之名義所申領，由被告蔡維倫向真實姓名年籍不詳之人所取
    得並持用一節，業據被告蔡維倫供承在案，且有卷附亞太行
    動資料查詢1 紙在卷可稽（見院一卷第166 頁），是上開行
    動電話暨門號晶片卡固係被告蔡維倫所持用作為犯本件幫助
    販賣第二級毒品之聯絡用途，惟既非其所有，自無從併予宣
    告沒收。
  2.扣案如附表編號一所示淡黃色晶體1 包經鑑定後，屬含有公
    告列為毒品危害防制條例第2 條第2 項第2 款之第二級毒品
    甲基安非他命成分（驗前毛重1,012.25公克，純度97％，驗
    前純質淨重976.38公克，驗餘純質淨重976.23公克，驗餘淨
    重1006 .43公克），固如前述，惟該毒品既為同案被告李國
    祥向同案被告夏皆發、王重陸所購得，自應於同案被告李國
    祥所涉運輸第二級毒品犯行另行宣告沒收銷燬，無從於本件
    被告蔡維倫所涉幫助販賣第二級毒品罪刑項下宣告沒收銷燬
    。
  3.另扣案如附表編號三所示行動電話係供同案被告李國祥作為
    聯絡運輸毒品所用，附表編號六所示禮盒提袋係被告李國祥
    作為夾藏甲基安非他命以掩飾其運輸毒品犯行所用，附表編
    號二、四、五所示行動電話則為同案被告李國祥所有，扣案
    附表編號七所示高鐵車票則為同案被告李國祥自臺北南下高
    雄購毒時及擬攜帶所購得毒品自高雄返回臺北時所購入等情
    ，業據同案被告李國祥供述綦詳，是上開物品顯均與被告蔡
    維倫所涉幫助販賣第二級毒品犯行無涉，均不於本案宣告沒
    收。
據上論斷，依刑事訴訟法第299 條第1 項前段，毒品危害防制條
例第4 條第2 項、第17條第2 項、第19條第1 項，刑法第11條、
第30條第1 項前段、第2 項、第37條第2 項，刑法施行法第1條
之1 ，判決如主文。
本案經檢察官郭來裕到庭執行職務。
中    華    民    國     100   年   12    月    30    日
                  刑事第十九庭  審判長法  官  陳志銘
                                      法  官  林幸頎
                                      法  官  鄭子文
以上正本證明與原本無異。
如不服本判決應於收受判決後10日內向本院提出上訴書狀，並應
敘述具體理由。其未敘述上訴理由者，應於上訴期間屆滿後20日
內向本院補提理由書(均須按他造當事人之人數附繕本)「切勿逕
送上級法院」。
中    華    民    國     100   年   12    月    30    日
                                      書記官  王立山
附錄本案論罪科刑法條：
毒品危害防制條例第4條
製造、運輸、販賣第一級毒品者，處死刑或無期徒刑；處無期徒
刑者，得併科新臺幣 2 千萬元以下罰金。
製造、運輸、販賣第二級毒品者，處無期徒刑或 7 年以上有期
徒刑，得併科新臺幣 1 千萬元以下罰金。
製造、運輸、販賣第三級毒品者，處 5 年以上有期徒刑，得併
科新臺幣 7 百萬元以下罰金。
製造、運輸、販賣第四級毒品者，處 3 年以上 10 年以下有期
徒刑，得併科新臺幣 3 百萬元以下罰金。
製造、運輸、販賣專供製造或施用毒品之器具者，處 1 年以上
7 年以下有期徒刑，得併科新臺幣 1 百萬元以下罰金。
前五項之未遂犯罰之。
附表：
┌──┬──────────────┬──────┬───────────┐
│編號│     扣案物品               │    數量    │備註                  │
├──┼──────────────┼──────┼───────────┤
│ 一 │       甲基安非他命         │    1包     │毛重1012.25 公克（包裝│
│    │    （含包裝夾鏈袋1 只）    │            │塑膠袋重5.67公克），純│
│    │    （呈淡黃色晶體狀）      │            │度97％，驗前純質淨重97│
│    │                            │            │6.38公克，驗餘純質淨重│
│    │                            │            │976.23公克。          │
├──┼──────────────┼──────┼───────────┤
│ 二 │         行動電話           │    1具     │(1)序號：00000000000000│
│    │   （廠牌：「K-Touch 」）   │（雙卡機）  │        2號           │
│    │                            │            │                      │
│    │                            │            │(2)內含行動電話門號0920│
│    │                            │            │  021237號、0000000000│
│    │                            │            │  號晶片卡共2張       │
│    │                            │            │                      │
├──┼──────────────┼──────┼───────────┤
│ 三 │         行動電話           │    1具     │(1)序號：              │
│    │      （廠牌：不詳）        │（雙卡機）  │000000000000000號   │
│    │                            │            │000000000000000號   │
│    │                            │            │                      │
│    │                            │            │(2)內含行動電話門號0928│
│    │                            │            │  650844號、0000000000│
│    │                            │            │  號晶片卡共2 張      │
├──┼──────────────┼──────┼───────────┤
│ 四 │         行動電話           │    1具     │(1)序號：              │
│    │(廠牌：「SONY ERICSSION 」) │（雙卡機）  │000000000000000     │
│    │                            │            │000000000000000     │
│    │                            │            │                      │
│    │                            │            │(2)內含行動電話門號0972│
│    │                            │            │  461263號、0000000000│
│    │                            │            │  號晶片卡共2 張      │
├──┼──────────────┼──────┼───────────┤
│    │        行動電話            │    1具     │(1)序號：              │
│    │      (廠牌：「LV」)        │（雙卡機）  │000000000000000號   │
│    │                            │            │000000000000000號   │
│ 五 │                            │            │                      │
│    │                            │            │(2)內含行動電話門號0983│
│    │                            │            │  539774號、0000000000│
│    │                            │            │  號晶片卡共2張       │
├──┼──────────────┼──────┼───────────┤
│ 六 │                            │            │被告李國祥作為藏置附表│
│    │        禮盒提袋            │    1只     │編號一所示甲基安非他命│
│    │                            │            │之用途                │
├──┼──────────────┼──────┼───────────┤
│ 七 │                            │            │高鐵台北站往高鐵左營站│
│    │        高鐵車票            │    2張     │、高鐵左營站往高鐵板橋│
│    │                            │            │站各1張               │
│    │                            │            │                      │
│    │                            │            │                      │
└──┴──────────────┴──────┴───────────┘